---
title: "Análisis Exploratorio: Análisis de Grand Slams en Tenis"
subtitle: |
  Tarea 1 <br><br>
  <b>Grupo BeDataSportLab</b> <br>
  Asignatura: Últimas Tendencias en el Análisis de Datos Deportivo <br>
  Universidad Rey Juan Carlos (MUSA)
author:
  - "Alba Martínez de la Hermosa"
  - "Daniel López Paredes"
  - "Alonso González Romero"
date: last-modified
date-format: "D [de] MMMM, YYYY"
format: 
  html:
    theme: cosmo
    css: style.css
    title-block-banner: true
    toc: true
    toc-depth: 3
    toc-title: "Contenido"
    number-sections: true
    embed-resources: true
    code-fold: true
    code-summary: "Ver código"
    fig-cap-location: bottom
    tbl-cap-location: top
lang: es
keywords: ["Tenis","Data-Science","Sports Analytics"]
abstract: |
  RELLENAR LUEGO
execute: 
  warning: false
  echo: true
---


# Importación de librerías necesarias

```{r}
library(tidyverse)
library(ggplot2)
library(readr)
library(glue)
```

# Introducción

## Contexto y origen de los datos

En el actual análisis, nos centraremos estudiar partidos y jugadores de tenis a través de sus resultados en los torneos de Grand Slam punto a punto. Para ello, se ha seleccionado una fuente de datos que proporciona esta información: el repositorio de datos [`tennis_slam_pointbypoint`](https://github.com/JeffSackmann/tennis_slam_pointbypoint.git). 

Este repositorio nos entrega un gran nivel de detalle, ya que incluye un registro punto a punto de los torneos de Grand Slam (Open de Australia, Roland Garros, Wimbledon y US Open). Esta estructura secuencial nos permite analizar no solo los resultados finales, sino también el desarrollo de cada partido. 

## Dimensión de los datos

Trabajaremos con dos conjuntos de datos principales que se conectan de forma relacional: 

- **Longitud temporal**: El dataset cubre más de una década de torneos de Grand Slam, abarcando desde 2011 hasta 2024. 

- **Volumen**: El dataset incluye una escala masiva de eventos. Considerando que cada Grand Slam tiene 127 partidos (en formato masculino), tenemos miles de partidos y millones de puntos registrados. 

## Diccionario de variables

Para asegurar que interpretamos correctamente los datos, es fundamental conocer el significado de cada variable. A continuación se detallan las variables clave que componen nuestros dos datasets. 

### Dataset: `matches` (Metadatos a nivel de partido)

| Variable | Descripción |
| :--- | :--- |
| **`match_id`** | Identificador único del partido (ej. *2023-wimbledon-1101*). Es nuestra **clave primaria** para cruzar con la tabla de puntos. |
| **`year` / `slam`** | Año de la competición y nombre del torneo de Grand Slam. |
| **`match_num`** | Número identificador del partido dentro del torneo. |
| **`player1` / `player2`** | Nombres completos de los jugadores. *(Nota: Por convención del dataset, se les llama P1 y P2 en el resto de variables).* |
| **`status` / `winner`** | Indica si el partido se completó o hubo retirada, y qué jugador se llevó la victoria. |
| **`event_name` / `round`** | Categoría (ej. *Men's Singles*) y ronda específica del torneo (1ra ronda, Cuartos de final, Final, etc.). |
| **`court_name` / `court_id`** | Nombre e identificador numérico de la pista donde se disputó el encuentro. |
| **`nation1` / `nation2`** | País de origen de los jugadores 1 y 2. |

---

### Dataset: `points` (Nivel secuencial Punto a Punto)

| Variable | Descripción |
| :--- | :--- |
| **`match_id`** | Identificador del partido. Es nuestra **clave foránea** para unir estos datos con la tabla de `matches`. |
| **`ElapsedTime`** | Tiempo (cronómetro) transcurrido desde el inicio del partido hasta ese punto exacto. |
| **`SetNo` / `GameNo` / `PointNumber`** | Estructura cronológica del partido: Número de set en juego, número de juego, y el número secuencial del punto. |
| **`P1Score` / `P2Score`** | El marcador tradicional de tenis justo en ese punto (ej. 0, 15, 30, 40, AD). |
| **`PointServer` / `PointWinner`** | Indica quién estaba al servicio (1 = P1, 2 = P2) y quién ganó finalmente ese punto. |
| **`Speed_KMH` / `Speed_MPH`** | Velocidad regilstrada del servicio (en kilómetros o millas por hora). |
| **`Rally`** | Número total de golpes intercambiados en el punto (si es 1, suele ser un *Ace* o servicio no devuelto). |
| **`P1Ace` / `P2Ace`** | Variable binaria (1/0) indicando si hubo un saque directo. |
| **`P1Winner` / `P2Winner`** | Binaria; indica si el punto terminó mediante un golpe ganador (*winner*). |
| **`P1DoubleFault` / `P2DoubleFault`** | Binaria; indica si el servidor cometió una doble falta. |
| **`P1UnfErr` / `P1ForcedError`** | Binaria; clasifica si el error que acabó el punto fue "No forzado" (*Unforced Error*) o "Forzado" por el rival. |
| **`P1NetPoint` / `P1NetPointWon`** | Indica si el jugador subió a la red durante el peloteo, y si logró ganar el punto al hacerlo. |
| **`P1BreakPoint` / `P1BreakPointWon`** | Señala si el punto en juego era una oportunidad de rotura de servicio y si el restador logró aprovecharla. |
| **`P1FirstSrvIn` / `P1SecondSrvIn`** | Señala si el jugador logró meter su primer o su segundo servicio. |
| **`History`** | Un string en código (ej. *4R18f*) que mapea la secuencia exacta de direcciones y tipos de golpe en ese punto. |

---


# Análisis Exploratorio.  US Open 2011

## Carga de datos

Con el objetivo de realizar un análisis exploratorio inicial para profundizar en cada variable y en posibles relaciones entre ellas, vamos a centrarnos en un subconjunto específico de los datos: el torneo de US Open 2011. Vamos a cargar los datos correspondientes a este torneo y a realizar un análisis detallado. 

```{r}
# Cargar los datos del torneo US Open 2011
matches <- read_csv("data/raw/matches/2011-ausopen-matches.csv")
points <- read_csv("data/raw/points/2011-ausopen-points.csv")
```

## Análisis univariante. Matches

En esta sección, realizaremos un análisis univariante de las variables presentes en el dataset `matches` para el torneo US Open 2011. Para ello, comenzaremos viendo la dimensión del dataset: 

```{r}
# Ver la dimensión del dataset matches
dimensiones <- dim(matches)
glue::glue("El dataset 'matches' tiene {dimensiones[1]} filas y {dimensiones[2]} columnas.")
```

A continuación, vamos a ir explorando las variables una a una: 

### Variable `status`

La variable `status` indica si el partido se completó o si hubo una retirada. Vamos a ver la distribución de esta variable:

```{r}
# Distribución de la variable 'status'
status_distribution <- matches %>%
  group_by(status) %>%
  summarise(count = n()) %>%
  mutate(percentage = count / sum(count) * 100)

ggplot(status_distribution, aes(x = status, y = percentage, fill = status)) +
  geom_bar(stat = "identity") +
  labs(title = "Distribución de la variable 'status'",
       x = "Estado del partido",
       y = "Porcentaje",
       fill = "Estado") +
  theme_minimal()

print(status_distribution)
```

Podemos observar que un 96.6% de los partidos se completó mientras que sólo un 3.4% de los partidos tuvieron una retirada. Esto nos indica que la gran mayoría de los partidos se disputaron hasta el final, lo que es importante para nuestro análisis posterior.

### Variable `event_name`

Veamos qué valores toma la variable `event_name`: 

```{r}
# Distribución de la variable 'event_name'
event_distribution <- matches %>%
  group_by(event_name) %>%
  summarise(count = n()) %>%
  mutate(percentage = count / sum(count) * 100)

print(event_distribution)
```

En el torneo Australian Open 2011, se disputaron 88 partidos en categoría masculina individual y 91 partidos en categoría femenina individual. 

### Variable `round`

La variable `round` indica la ronda del torneo en la que se disputó cada partido. Veamos su distribución:

```{r}
# Distribución de la variable 'round'
round_distribution <- matches %>%
  group_by(round) %>%
  summarise(count = n()) %>%
  mutate(percentage = count / sum(count) * 100)

print(round_distribution)
```

Podemos observar que se jugaron las siguientes rondas: 1ra ronda, 2da ronda, 3ra ronda, 4ta ronda, Cuartos de final, Semifinales y Final. Nótese que es obvio que la mayoría de los partidos se disputaron en las primeras rondas, ya que a medida que avanzamos en el torneo, el número de partidos disminuye.

### Variable `court_name`

A continuación, vamos a analizar la variable `court_name`, que indica el nombre de la pista donde se disputó cada partido. Veamos en qué pistas se jugaron los partidos del torneo Australian Open 2011:

```{r}
# Distribución de la variable 'court_name'
court_distribution <- matches %>%
  group_by(court_name) %>%
  summarise(count = n()) %>%
  mutate(percentage = count / sum(count) * 100)
print(court_distribution)
```

Los resultados arrojan una gran variedad de pistas, 7 en total. Cabe destacar que la pista más usada 'Rod Laver Arena' fue la que albergó el 30.2% de los partidos, seguida de 'Hisense Arena' con un 16.2%. Las pistas 6 y 8 fueron las menos utilizadas, albergando sólo el 7.82% de los partidos cada una. 

### Variable `player1` y `player2`

En esta sección, vamos a analizar conjuntamente las variables `player1` y `player2`. El objetivo será sacar conclusiones acerca del número de partidos disputados por cada jugador. 

Para ello, vamos a contar el número de partidos disputados por cada jugador, como local y como visitante, y luego sumaremos ambos para obtener el total de partidos disputados por cada jugador. 

```{r}
# 1. Contamos P1 y renombramos a "player"
player_matches_local <- matches %>%
  count(player1, name = "count_local") %>%
  rename(player = player1)

# 2. Contamos P2 y renombramos a "player"
player_matches_visitor <- matches %>%
  count(player2, name = "count_visitor") %>%
  rename(player = player2)

# 3. Unimos (ahora ambos tienen la columna "player", así que es directo)
player_matches <- full_join(player_matches_local, player_matches_visitor, by = "player") %>%
  mutate(
    count_local = coalesce(count_local, 0),
    count_visitor = coalesce(count_visitor, 0),
    total_matches = count_local + count_visitor
  ) %>%
  arrange(desc(total_matches))

# Vemos el resultado
head(player_matches)

```

Observamos que los jugadores con más partidos disputados fueron: 

- Andy Murray y Novak Djokovic, con 7 partidos cada uno en categoría masculina. 
- Kim Clijsters y Na Li, con 7 partidos cada una en categoría femenina.


### Variable `nation1` y `nation2`

En esta sección nuestro objetivo es analizar conjuntamente las variables `nation1` y `nation2`, que indican el país de origen de los jugadores 1 y 2 respectivamente. El objetivo será sacar conclusiones acerca de cuántos jugadores de cada país participaron en el torneo Australian Open 2011. 

Para ello, vamos a hacer lo siguiente: 


```{r}

jugadores_1 <- matches %>%
  select(player1, nation1) %>% 
  rename(player = player1, nation = nation1)

jugadores_2 <- matches %>%
  select(player2, nation2) %>%
  rename(player = player2, nation = nation2)

jugadores_paises <- union(jugadores_1, jugadores_2) %>%
  group_by(nation) %>%
  summarise(count = n()) %>%
  arrange(desc(count))

# Hacemos un pequeño gráfico del top 8 países con más jugadores con una paleta de colores personalizada. 

# 1. Filtramos el top 8 (usando slice_max, que es la versión moderna y recomendada)
top_paises <- jugadores_paises %>%
  slice_max(order_by = count, n = 8)

# 2. Gráfico mejorado
ggplot(top_paises, aes(x = count, y = reorder(nation, count), fill = nation)) +
  
  # geom_col() es el equivalente moderno a geom_bar(stat = "identity")
  # show.legend = FALSE quita la leyenda lateral que no aporta información nueva
  geom_col(show.legend = FALSE, alpha = 0.9) +
  
  # Añadimos las etiquetas de texto al final de cada barra
  geom_text(aes(label = count), hjust = -0.5, size = 5, fontface = "bold", color = "gray20") +
  
  # Paleta de colores personalizada (puedes cambiarla por "Set1", "Set2", "Dark2"...)
  # También podrías usar scale_fill_viridis_d() para colores científicos
  scale_fill_brewer(palette = "Set3") +
  
  # Le damos un poco más de margen al eje X para que los números no se corten
  scale_x_continuous(expand = expansion(mult = c(0, 0.15))) +
  
  # Títulos y textos mejorados
  labs(
    title = "Top 8 Países con Más Jugadores",
    subtitle = "Australian Open 2011 (Cuadro Principal)",
    x = "Número de jugadores",
    y = NULL # Quitamos el título del eje Y porque es obvio que son países
  ) +
  
  # Un tema minimalista de base, pero lo tuneamos
  theme_minimal(base_size = 14) +
  theme(
    # Hacemos el título más grande e imponente
    plot.title = element_text(face = "bold", size = 18, margin = margin(b = 5)),
    plot.subtitle = element_text(color = "gray40", size = 14, margin = margin(b = 15)),
    # Los nombres de los países en negrita para que destaquen
    axis.text.y = element_text(face = "bold", size = 12, color = "black"),
    # Quitamos las líneas de cuadrícula innecesarias para un look más limpio
    panel.grid.major.y = element_blank(),
    panel.grid.minor = element_blank(),
    # Quitamos el texto del eje X numérico si prefieres que la vista vaya a las barras directamente
    # axis.text.x = element_blank() # Descomenta esto si quieres ocultar los números de abajo
  )

```

Observamos que Rusia fue el país con más jugadores en el torneo Australian Open 2011, con un total de 19 jugadores, seguido de Francia y Australia con 14 jugadores. España obtuvo una representación de un total de 13 jugadores.

```{r}
rm(list = ls())
```

## Análisis univariante y bivariante. Points

En esta sección, realizaremos un análisis univariante y bivariante de los puntos obtenidos por los jugadores en el torneo Australian Open 2011.

Comenzamos cargando los datos de puntos y haciiendo un primer vistazo a sus filas y dimensiones: 


```{r}

# Cargar los datos. 

points <- read_csv("data/raw/points/2011-ausopen-points.csv")

glue::glue("El dataset 'points' tiene {dim(points)[1]} filas y {dim(points)[2]} columnas.")

head (points)
```

Una vez hemos visto las primeras filas del dataset, vamos a analizar las distintas variables y a buscar posibles relaciones entre ellas. 


### Variable `elapsedTime`.

La variable `elapsedTime` indica el tiempo transcurrido desde el inicio del partido hasta ese punto exacto. A partir de aquí surgen dos preguntas interesantes: 

- ¿Cuál es la distribución del tiempo transcurrido durante un punto?
- ¿Cuál es la distribución del tiempo transcurrido durante un partido completo en el torneo Australian Open 2011?

#### Distribución del tiempo transcurrido durante un punto. 

Para analizar la distribución del tiempo transcurrido durante un punto, comenzamos calculando el tiempo "gastado" en cada punto, es decir, la diferencia entre el `elapsedTime` del punto actual y el `elapsedTime` del punto anterior dentro del mismo partido. Luego, visualizaremos esta distribución con un histograma.


```{r}
# Calculamos el tiempo gastado en cada punto

elapsed_time_points <- points %>%
  group_by(match_id) %>%
  arrange(ElapsedTime) %>%
  mutate(time_spent = ElapsedTime - lag(ElapsedTime, default = 0)) %>%
  ungroup()

# Visualizamos la distribución del tiempo gastado en cada punto
ggplot(elapsed_time_points, aes(x = time_spent)) +
  geom_histogram(binwidth = 1, fill = "steelblue", color = "black", alpha = 0.7) +
  labs(title = "Distribución del Tiempo Gastado en Cada Punto",
       x = "Tiempo gastado (segundos)",
       y = "Frecuencia") +
  theme_minimal()

# También sacamos estadísticas descriptivas para entender mejor esta variable
summary(elapsed_time_points$time_spent)
```


#### Distribución del tiempo transcurrido durante un partido completo.

Para analizar la distribución del tiempo transcurrido durante un partido completo, vamos a quedarnos con el tiempo máximo en la variable `elapsedTime` para cada partido, que nos indicará el tiempo total que duró cada partido. Luego, visualizaremos esta distribución con un histograma y sacaremos estadísticas descriptivas.

```{r}

# Calculamos el tiempo total de cada partido (tiempo máximo en elapsedTime)

elapsed_time_matches <- points %>%
  group_by(match_id) %>%
  summarise(total_time = max(ElapsedTime))

# Visualizamos la distribución del tiempo total de cada partido
ggplot(elapsed_time_matches, aes(x = total_time)) +
  geom_density(binwidth = 300, fill = "coral", color = "black", alpha = 0.7) +
  labs(title = "Distribución del Tiempo Total de Cada Partido",
       x = "Tiempo total (segundos)",
       y = "Frecuencia") +
  theme_minimal()

# Sacamos estadísticas descriptivas para entender mejor esta variable
summary(elapsed_time_matches$total_time)
```

Observamos que el tiempo medio es de 7419 segundos (aproximadamente 2 horas y 3 minutos), mientras que el máximo es de 17295 segundos (aproximadamente 4 horas y 48 minutos). 

#### ¿Existen diferencias significativas entre los partidos masculinos y femeninos en cuanto al tiempo total de duración?

Para analizar si existen diferencias significativas entre los partidos masculinos y femeninos en cuanto al tiempo total de duración. Actualmente tenemos el tiempo total de cada partido. Vamos a hacer un join con el dataset `matches` para obtener la información de si el partido es masculino o femenino, y luego realizaremos un test estadístico (t-test) para comparar las medias de ambos grupos.

```{r}
# Unimos con el dataset matches para obtener la información de si el partido es masculino o femenino
matches <- read_csv("data/raw/matches/2011-ausopen-matches.csv")

elapsed_time_matches <- elapsed_time_matches %>%
  left_join(matches %>% select(match_id, event_name), by = "match_id") %>%
  mutate(gender = ifelse(grepl("Men", event_name), "Men", "Women"))

# Realizamos un t-test para comparar las medias de ambos grupos
t_test_result <- t.test(total_time ~ gender, data = elapsed_time_matches)
# Imprimimos el resultado del t-test
print(t_test_result)

# Graficamos la densidad ahora agrupada por género para visualizar mejor las diferencias

ggplot(elapsed_time_matches, aes(x = total_time, fill = gender)) +
  geom_density(alpha = 0.5) +
  labs(title = "Distribución del Tiempo Total de Cada Partido por Género",
       x = "Tiempo total (segundos)",
       y = "Densidad",
       fill = "Género") +
  theme_minimal()

```

Observamos que el p-valor del t-test es menor que 0.05, lo que indica que hay una diferencia estadísticamente significativa entre los partidos masculinos y femeninos en cuanto al tiempo total de duración. Además, la gráfica de densidad muestra que los partidos masculinos tienden a durar más que los partidos femeninos.

Los hombres, en media tienen un tiempo total de 8742.25 segundos, mientras que las mujeres tienen un tiempo total medio de 6138.42 segundos. 

El IC del 95% nos dice que la diferencia en media entre partidos de hombres y mujeres durante el torneo Australian Open 2011 está entre 1228.9 segundos y 3378.7 segundos, lo que refuerza la conclusión de que los partidos masculinos tienden a durar más que los femeninos.

Esto tiene sentido ya que los partidos masculinos se juegan al mejor de 5 sets, mientras que los partidos femeninos se juegan al mejor de 3 sets, lo que explica la mayor duración de los partidos masculinos.

Por lo tanto, nos surge la siguiente pregunta: 

¿Existen diferencias significativas en la duración de un set entre partidos masculinos y femeninos?

La responderemos más adelante, cuando analicemos la variable `SetNo`.

### Variable `SetNo`. 

En cuanto al número de sets, vamos a comenzar analizando la distribución del número de sets jugados por partido:


```{r}
# Distribución del número de sets jugados por partido

sets_per_match <- points %>%
  group_by(match_id) %>%
  summarise(num_sets = max(SetNo))

ggplot(sets_per_match, aes(x = num_sets)) +
  geom_bar(fill = "lightblue", color = "black") +
  labs(title = "Distribución del Número de Sets Jugados por Partido",
       x = "Número de Sets",
       y = "Frecuencia") +
  theme_minimal()

```

Observamos que en la mayoría de los partidos se jugaron 3 sets, siendo el segundo mayor valor 2 sets. Destaca que haya partidos en los que se haya jugado 1 solo set, pero esto se debe a que hubo partidos que no se completaron debido a retiradas. 

A continuación, vamos a analizar la posible relación entre el tiempo total de duración de un set y algunas variables categóricas como el género o la ronda del torneo.

#### ¿Existen diferencias significativas en la duración de un set entre partidos masculinos y femeninos?

Para responder a esta pregunta, vamos a calcular el tiempo total de duración de cada set jugado en cada partido. Tras ello cruzaremos con la tabla `matches` para obtener la información de si el partido es masculino o femenino, y luego realizaremos un test estadístico (t-test) para comparar las medias de ambos grupos.

```{r}

# Calculamos el tiempo total de duración de cada set

elapsed_time_sets <- points %>%
  group_by(match_id, SetNo) %>%
  summarise(set_time = max(ElapsedTime) - min(ElapsedTime)) %>%
  ungroup()

# Unimos con el dataset matches para obtener la información de si el partido es masculino o femenino

elapsed_time_sets <- elapsed_time_sets %>%
  left_join(matches %>% select(match_id, event_name), by = "match_id") %>%
  mutate(gender = ifelse(grepl("Men", event_name), "Men", "Women")) %>%
  select(-event_name)


# Realizamos un t-test para comparar las medias de ambos grupos
t_test_sets_result <- t.test(set_time ~ gender, data = elapsed_time_sets)
# Imprimimos el resultado del t-test

print(t_test_sets_result)

# Graficamos la densidad ahora agrupada por género para visualizar mejor las diferencias

ggplot(elapsed_time_sets, aes(x = set_time, fill = gender)) +
  geom_density(alpha = 0.5) +
  labs(title = "Distribución del Tiempo Total de Cada Set por Género",
       x = "Tiempo total del set (segundos)",
       y = "Densidad",
       fill = "Género") +
  theme_minimal()

```

Podemos observar que con un nivel de signficancia del 0.05, el p-valor del t-test es menor que 0.05, lo que indica que hay una diferencia estadísticamente significativa entre los sets de partidos masculinos y femeninos en cuanto al tiempo total de duración.


#### ¿Existe algún tipo de relación entre la duración de un set y la ronda del torneo?

Para responder a esta pregunta, vamos a cruzar la duración de cada set con la información de la ronda del torneo, que se encuentra en el dataset `matches`. Tras ello, vamos a visualizar la relación a través de un Boxplot. 


```{r}
# Unimos con el dataset matches para obtener la información de la ronda del torneo

elapsed_time_sets <- elapsed_time_sets %>%
  left_join(matches %>% select(match_id, round), by = "match_id") %>%
  select(-match_id)

# Realizamos un Boxplot para visualizar la relación entre la duración de un set y la ronda del torneo

elapsed_time_sets$round <- factor(elapsed_time_sets$round, levels = c("Round 1", "Round 2", "Round 3", "Round 4", "Quarters", "Semis", "Final"))

ggplot(elapsed_time_sets, aes(x = round, y = set_time)) +
  geom_boxplot(fill = "lightgreen", color = "black") +
  labs(title = "Duración de un Set por Ronda del Torneo",
       x = "Ronda del torneo",
       y = "Duración del set (segundos)") +
  theme_minimal() +
  theme(axis.text.x = element_text(angle = 45, hjust = 1))

```

Se observa bastante lineal aunque parece una ligera tendencia a que cuanto mayor es la ronda, mayor es la duración de los sets. 

Veamos si esta tendencia es estadísticamente significativa a través del test estadístico de la correlación de Spearman, que es un test no paramétrico que mide la fuerza y dirección de la asociación entre dos variables ordinales o continuas.

```{r}
# Realizamos el test de correlación de Spearman
correlation_result <- cor.test(as.numeric(elapsed_time_sets$round), as.numeric(elapsed_time_sets$set_time), method = "spearman")
# Imprimimos el resultado del test de correlación
print(correlation_result)
```

Observamos que el p-valor del test de correlación de Spearman es menor que 0.05, lo que indica que hay una correlación estadísticamente significativa entre la ronda del torneo y la duración de un set. Además, el coeficiente de correlación es positivo, lo que indica que a medida que avanzamos en las rondas del torneo, la duración de los sets tiende a aumentar.

```{r}
rm(list = ls())

points <- read_csv("data/raw/points/2011-ausopen-points.csv")
matches <- read_csv("data/raw/matches/2011-ausopen-matches.csv")
```

### Variable `GameNo`

Vamos a profundizar en la variable `GameNo`, que indica el número de juego dentro de un set. El objetivo será ver el número de juegos que se producen en cada partido y ver su distribución a través de la gráfica de su densidad. 

```{r}
# Calculamos el número de juegos por partido

games_per_match <- points %>%
  group_by(match_id) %>%
  summarise(num_games = max(GameNo))

# Visualizamos la distribución del número de juegos por partido

ggplot(games_per_match, aes(x= num_games)) +
  geom_density(fill = "lightcoral", color = "black", alpha = 0.7) +
  labs(title = "Distribución del Número de Juegos por Partido",
       x = "Número de juegos",
       y = "Densidad") +
  theme_minimal()


```

Si observamos la gráfica de densidad, observamos que tiene dos picos, uno por debajo de los diez juegos y otro entre los 10 y los 20 juegos.

Esto tiene sentido si se juegan partidos a mejor de 3 sets, ya que el número mínimo de juegos totales es 12 (una sóla combinación) y a partir de ahí, para jugar X juegos la combinación de sets y juegos dentro de cada set puede ser muy variada. 

Por ejemplo: 

- Para jugar 12 juegos, la única combinación posible es que se jueguen 2 sets y que cada set se decida por un marcador de 6-0.
- Para jugar 13 juegos, la combinación más común es que se jueguen 2 sets y que uno de los sets se decida por un marcador de 6-0 y el otro set se decida por un marcador de 6-1.
- Para jugar 14 juegos, la combinación más común es que se jueguen 2 sets y que ambos sets se decidan por un marcador de 6-1. O 6-0 y 6-2. 

- Para jugar 15 juegos, (6-0, 6-3), (6-3, 6-0), (6-1, 6-2), (6-2, 6-1). 
- Para jugar 16 juegos, hay 5 combinaciones posibles


Por lo tanto es normal que la distribución del número de juegos por partido tenga esos picos. 


### Variable `PointNumber`

La variable `PointNumber` indica el número secuencial del punto dentro de un partido. Vamos a analizar la distribución del número de puntos por partido. 

```{r}
# Calculamos el número de puntos por partido
points_per_match <- points %>%
  group_by(match_id) %>%
  summarise(num_points = max(PointNumber))

# Visualizamos la distribución del número de puntos por partido
ggplot(points_per_match, aes(x = num_points)) +
  geom_density(fill = "lightseagreen", color = "black", alpha = 0.7) +
  labs(title = "Distribución del Número de Puntos por Partido",
       x = "Número de puntos",
       y = "Densidad") +
  theme_minimal()
```





