---
title: "Análisis Exploratorio: Análisis de Grand Slams en Tenis"
subtitle: |
  Tarea 1 <br><br>
  <b>Grupo BeDataSportLab</b> <br>
  Asignatura: Últimas Tendencias en el Análisis de Datos Deportivo <br>
  Universidad Rey Juan Carlos (MUSA)
author:
  - "Alba Martínez de la Hermosa"
  - "Daniel López Paredes"
  - "Alonso González Romero"
date: last-modified
date-format: "D [de] MMMM, YYYY"
format: 
  html:
    theme: cosmo
    css: style.css
    title-block-banner: true
    toc: true
    toc-depth: 3
    toc-title: "Contenido"
    number-sections: true
    embed-resources: true
    code-fold: true
    code-summary: "Ver código"
    fig-cap-location: bottom
    tbl-cap-location: top
lang: es
keywords: ["Tenis","Data-Science","Sports Analytics"]
abstract: |
  RELLENAR LUEGO
execute: 
  warning: false
  echo: true
---


# Importación de librerías necesarias

```{r}
library(tidyverse)
library(ggplot2)
library(readr)
library(glue)
```

# Introducción

## Contexto y origen de los datos

En el actual análisis, nos centraremos estudiar partidos y jugadores de tenis a través de sus resultados en los torneos de Grand Slam punto a punto. Para ello, se ha seleccionado una fuente de datos que proporciona esta información: el repositorio de datos [`tennis_slam_pointbypoint`](https://github.com/JeffSackmann/tennis_slam_pointbypoint.git). 

Este repositorio nos entrega un gran nivel de detalle, ya que incluye un registro punto a punto de los torneos de Grand Slam (Open de Australia, Roland Garros, Wimbledon y US Open). Esta estructura secuencial nos permite analizar no solo los resultados finales, sino también el desarrollo de cada partido. 

## Dimensión de los datos

Trabajaremos con dos conjuntos de datos principales que se conectan de forma relacional: 

- **Longitud temporal**: El dataset cubre más de una década de torneos de Grand Slam, abarcando desde 2011 hasta 2024. 

- **Volumen**: El dataset incluye una escala masiva de eventos. Considerando que cada Grand Slam tiene 127 partidos (en formato masculino), tenemos miles de partidos y millones de puntos registrados. 

## Diccionario de variables

Para asegurar que interpretamos correctamente los datos, es fundamental conocer el significado de cada variable. A continuación se detallan las variables clave que componen nuestros dos datasets. 

### Dataset: `matches` (Metadatos a nivel de partido)

| Variable | Descripción |
| :--- | :--- |
| **`match_id`** | Identificador único del partido (ej. *2023-wimbledon-1101*). Es nuestra **clave primaria** para cruzar con la tabla de puntos. |
| **`year` / `slam`** | Año de la competición y nombre del torneo de Grand Slam. |
| **`match_num`** | Número identificador del partido dentro del torneo. |
| **`player1` / `player2`** | Nombres completos de los jugadores. *(Nota: Por convención del dataset, se les llama P1 y P2 en el resto de variables).* |
| **`status` / `winner`** | Indica si el partido se completó o hubo retirada, y qué jugador se llevó la victoria. |
| **`event_name` / `round`** | Categoría (ej. *Men's Singles*) y ronda específica del torneo (1ra ronda, Cuartos de final, Final, etc.). |
| **`court_name` / `court_id`** | Nombre e identificador numérico de la pista donde se disputó el encuentro. |
| **`nation1` / `nation2`** | País de origen de los jugadores 1 y 2. |

---

### Dataset: `points` (Nivel secuencial Punto a Punto)

| Variable | Descripción |
| :--- | :--- |
| **`match_id`** | Identificador del partido. Es nuestra **clave foránea** para unir estos datos con la tabla de `matches`. |
| **`ElapsedTime`** | Tiempo (cronómetro) transcurrido desde el inicio del partido hasta ese punto exacto. |
| **`SetNo` / `GameNo` / `PointNumber`** | Estructura cronológica del partido: Número de set en juego, número de juego, y el número secuencial del punto. |
| **`P1Score` / `P2Score`** | El marcador tradicional de tenis justo en ese punto (ej. 0, 15, 30, 40, AD). |
| **`PointServer` / `PointWinner`** | Indica quién estaba al servicio (1 = P1, 2 = P2) y quién ganó finalmente ese punto. |
| **`Speed_KMH` / `Speed_MPH`** | Velocidad registrada del servicio (en kilómetros o millas por hora). |
| **`Rally`** | Número total de golpes intercambiados en el punto (si es 1, suele ser un *Ace* o servicio no devuelto). |
| **`P1Ace` / `P2Ace`** | Variable binaria (1/0) indicando si hubo un saque directo. |
| **`P1Winner` / `P2Winner`** | Binaria; indica si el punto terminó mediante un golpe ganador (*winner*). |
| **`P1DoubleFault` / `P2DoubleFault`** | Binaria; indica si el servidor cometió una doble falta. |
| **`P1UnfErr` / `P1ForcedError`** | Binaria; clasifica si el error que acabó el punto fue "No forzado" (*Unforced Error*) o "Forzado" por el rival. |
| **`P1NetPoint` / `P1NetPointWon`** | Indica si el jugador subió a la red durante el peloteo, y si logró ganar el punto al hacerlo. |
| **`P1BreakPoint` / `P1BreakPointWon`** | Señala si el punto en juego era una oportunidad de rotura de servicio y si el restador logró aprovecharla. |
| **`P1FirstSrvIn` / `P1SecondSrvIn`** | Señala si el jugador logró meter su primer o su segundo servicio. |
| **`History`** | Un string en código (ej. *4R18f*) que mapea la secuencia exacta de direcciones y tipos de golpe en ese punto. |

---


# Análisis Exploratorio.  US Open 2011

## Carga de datos

Con el objetivo de realizar un análisis exploratorio inicial para profundizar en cada variable y en posibles relaciones entre ellas, vamos a centrarnos en un subconjunto específico de los datos: el torneo de US Open 2011. Vamos a cargar los datos correspondientes a este torneo y a realizar un análisis detallado. 

```{r}
# Cargar los datos del torneo US Open 2011
matches <- read_csv("data/raw/matches/2011-ausopen-matches.csv")
points <- read_csv("data/raw/points/2011-ausopen-points.csv")
```

## Análisis univariante. Matches

En esta sección, realizaremos un análisis univariante de las variables presentes en el dataset `matches` para el torneo US Open 2011. Para ello, comenzaremos viendo la dimensión del dataset: 

```{r}
# Ver la dimensión del dataset matches
dimensiones <- dim(matches)
glue::glue("El dataset 'matches' tiene {dimensiones[1]} filas y {dimensiones[2]} columnas.")
```

A continuación, vamos a ir explorando las variables una a una: 

### Variable `status`

La variable `status` indica si el partido se completó o si hubo una retirada. Vamos a ver la distribución de esta variable:

```{r}
# Distribución de la variable 'status'
status_distribution <- matches %>%
  group_by(status) %>%
  summarise(count = n()) %>%
  mutate(percentage = count / sum(count) * 100)

ggplot(status_distribution, aes(x = status, y = percentage, fill = status)) +
  geom_bar(stat = "identity") +
  labs(title = "Distribución de la variable 'status'",
       x = "Estado del partido",
       y = "Porcentaje",
       fill = "Estado") +
  theme_minimal()

print(status_distribution)
```

Podemos observar que un 96.6% de los partidos se completó mientras que sólo un 3.4% de los partidos tuvieron una retirada. Esto nos indica que la gran mayoría de los partidos se disputaron hasta el final, lo que es importante para nuestro análisis posterior.

### Variable `event_name`

Veamos qué valores toma la variable `event_name`: 

```{r}
# Distribución de la variable 'event_name'
event_distribution <- matches %>%
  group_by(event_name) %>%
  summarise(count = n()) %>%
  mutate(percentage = count / sum(count) * 100)

print(event_distribution)
```

En el torneo Australian Open 2011, se disputaron 88 partidos en categoría masculina individual y 91 partidos en categoría femenina individual. 

### Variable `round`

La variable `round` indica la ronda del torneo en la que se disputó cada partido. Veamos su distribución:

```{r}
# Distribución de la variable 'round'
round_distribution <- matches %>%
  group_by(round) %>%
  summarise(count = n()) %>%
  mutate(percentage = count / sum(count) * 100)

print(round_distribution)
```

Podemos observar que se jugaron las siguientes rondas: 1ra ronda, 2da ronda, 3ra ronda, 4ta ronda, Cuartos de final, Semifinales y Final. Nótese que es obvio que la mayoría de los partidos se disputaron en las primeras rondas, ya que a medida que avanzamos en el torneo, el número de partidos disminuye.

### Variable `court_name`

A continuación, vamos a analizar la variable `court_name`, que indica el nombre de la pista donde se disputó cada partido. Veamos en qué pistas se jugaron los partidos del torneo Australian Open 2011:

```{r}
# Distribución de la variable 'court_name'
court_distribution <- matches %>%
  group_by(court_name) %>%
  summarise(count = n()) %>%
  mutate(percentage = count / sum(count) * 100)
print(court_distribution)
```

Los resultados arrojan una gran variedad de pistas, 7 en total. Cabe destacar que la pista más usada 'Rod Laver Arena' fue la que albergó el 30.2% de los partidos, seguida de 'Hisense Arena' con un 16.2%. Las pistas 6 y 8 fueron las menos utilizadas, albergando sólo el 7.82% de los partidos cada una. 




